臺灣臺南地方法院刑事判決
109年度訴字第1201號
公  訴  人  臺灣臺南地方檢察署檢察官
被      告  杜國源


指定辯護人  本院公設辯護人  林宜靜  
上列被告因違反槍砲彈藥刀械管制條例案件，經檢察官提起公訴
（109年度偵字第10482號），本院判決如下：
    主  文
杜國源犯非法持有可發射子彈具殺傷力之槍枝罪，累犯，處有期
徒刑參年貳月，併科罰金新臺幣捌萬元，罰金如易服勞役，以新
臺幣壹仟元折算壹日。
扣案之非制式手槍壹支（含彈匣壹個，槍枝管制編號○○○○○○○○○○
號）沒收之。
    事  實
一、杜國源明知具有殺傷力之手槍及子彈均係槍砲彈藥刀械管制
    條例所列管之物品，非經主管機關許可，不得非法持有，竟
    未經主管機關許可，基於持有具殺傷力之手槍及子彈之犯意
    ，於民國109年4月初某日，在臺南市北區某統一超商外，以
    新臺幣（下同）5萬元之代價向真實姓名年籍不詳、綽號「
    阿成」之成年人購買具殺傷力之非制式手槍1支（槍枝管制
    編號：0000000000號）及具殺傷力之子彈共40顆。杜國源取
    得上開手槍及子彈後，即藏放在其所駕駛之車牌號碼000-00
    00號自用小客車內。嗣杜國源於109年5月30日晚上10時50分
    許，在臺南市○區○○街0號前，因交通違規為警攔查，經警當
    場扣得上開手槍及子彈，始查悉上情。
二、案經臺南市政府警察局第五分局（下稱第五分局）報告臺灣
    臺南地方檢察署檢察官指揮偵查起訴。
    理  由
壹、程序方面：
　　本案據以認定被告杜國源犯罪所引用之供述證據，因檢察官
    、被告及辯護人於本院準備程序時，均同意其證據能力，本
    院審酌該等證據資料作成之情況，核無違法取證或其他瑕疵
    ，且與待證事實具有關聯性，認為以之作為證據為適當，依
    刑事訴訟法第159條之5規定，認均有證據能力。另本判決以
    下所引用卷內各項非供述證據性質之證據資料，均無違反法
    定程序取得之情形，依刑事訴訟法第158條之4規定之反面解
    釋，亦均認有證據能力，合先敘明。
貳、實體部分
一、上開犯罪事實，業據被告杜國源於本院審理中坦承不諱，並有自願受搜索同意書(見警卷第33頁)，第五分局搜索、扣押筆錄、扣押物品目錄表及扣押物品收據(見警卷第35至45頁第47至57頁)，扣押物品及現場照片(見警卷第59至69頁)，臺南市政府警察局槍枝初步檢視報告(見警卷第71至80頁)，車牌號碼000-0000車輛詳細資料報表(見警卷第81頁)，證號查詢汽車駕駛人查詢結果(見警卷第97頁)，第五分局109年7月1日南市警五偵字第1090330740號函及所附臺南市政府警察局109年6月22日南市警鑑字第1090298805號鑑定書(見偵卷第43至47頁)，內政部警政署刑事警察局109年7月21日刑鑑字第1090061327號鑑定書(見偵卷第49至54頁)，臺南市政府警察局107年7月19日府經工商字第1070036563號函(見本院卷第67至69頁)，內政部警政署刑事警察局109年12月31日刑鑑字第1098024096號函（見本院卷第83至85頁）等各1份在卷可稽，復有非制式手槍(含彈匣1個，槍枝管制編號：0000000000號）1支扣案可佐。另本案扣案槍枝及子彈，經鑑定結果認：(1)送鑑手槍1支(槍枝管制編號0000000000號)，認係非制式手槍，由仿手槍外型製造之槍枝，組裝已貫通之金屬槍管而成，擊發功能正常，可供擊發適用子彈使用，認具殺傷力；(2）送鑑之子彈中，有26顆係非制式子彈，由金屬彈殼組合直徑約8.8mm金屬彈頭而成，其中之18顆可擊發、認具殺傷力，另8顆無法擊發、認不具殺傷力；另有16顆係非制式子彈，由口徑9mm制式空包彈組合直徑約9.0mm金屬彈頭而成，均可擊發，認具殺傷力；另外6顆均係口徑9x19mm制式子彈，均可擊發，認具殺傷力，故具有殺傷力之子彈共計40顆等情，有內政部警政署刑事警察局109年7月21日刑鑑字第1090061327號鑑定書及109年12月31日刑鑑字第1098024096號函各1份在卷可佐(見偵卷第49至54頁；本院卷第83至85頁)。綜上，足認被告之任意性自白均與事實相符，應堪採信。本案事證明確，被告犯行洵堪認定，應依法論科。
二、按行為後法律有變更者，適用行為時之法律；但行為後之法
    律有利於行為人者，適用最有利於行為人之法律，刑法第2
    條第1項定有明文。查被告為本案犯行後，槍砲彈藥刀械管
    制條例於109年6月10日修正公布，同年月12日施行生效。修
    正前第7條原規定：「（第1項）未經許可，製造、販賣或運
    輸火砲、肩射武器、機關槍、衝鋒槍、卡柄槍、自動步槍、
    普通步槍、馬槍、手槍或各類砲彈、炸彈、爆裂物者，處無
    期徒刑或7年以上有期徒刑，併科新臺幣3千萬元以下罰金。
    （第4項）未經許可，持有、寄藏或意圖販賣而陳列第1項所
    列槍砲、彈藥者，處5年以上有期徒刑，併科新臺幣1千萬元
    以下罰金。」；第8條原規定：「（第1項）未經許可，製造
    、販賣或運輸鋼筆槍、瓦斯槍、麻醉槍、獵槍、空氣槍或第
    4條第1項第1款所定其他可發射金屬或子彈具有殺傷力之各
    式槍砲者，處無期徒刑或5年以上有期徒刑，併科新臺幣1千
    萬元以下罰金。（第4項）未經許可，持有、寄藏或意圖販
    賣而陳列第1項所列槍枝者，處3年以上10年以下有期徒刑，
    併科新臺幣7百萬元以下罰金。」修正後第7條則規定：「（
    第1項）未經許可，製造、販賣或運輸『制式或非制式』火砲
    、肩射武器、機關槍、衝鋒槍、卡柄槍、自動步槍、普通步
    槍、馬槍、手槍或各類砲彈、炸彈、爆裂物者，處無期徒刑
    或7年以上有期徒刑，併科新臺幣3千萬元以下罰金。（第4
    項）未經許可，持有、寄藏或意圖販賣而陳列第1項所列槍
    砲、彈藥者，處5年以上有期徒刑，併科新臺幣1千萬元以下
    罰金。」；第8條則規定：「（第1項）未經許可，製造、販
    賣或運輸『制式或非制式』鋼筆槍、瓦斯槍、麻醉槍、獵槍、
    空氣槍或第4條第1項第1款所定其他可發射金屬或子彈具有
    殺傷力之各式槍砲者，處無期徒刑或5年以上有期徒刑，併
    科新臺幣1千萬元以下罰金。（第4項）未經許可，持有、寄
    藏或意圖販賣而陳列第1項所列槍砲者，處3年以上10年以下
    有期徒刑，併科新臺幣7百萬元以下罰金。」依立法說明之
    意旨，本次槍砲彈藥刀械管制條例之修正目的，在於有效遏
    止持非制式槍砲進行犯罪，乃認非制式槍砲與制式槍砲之罪
    責有一致之必要，故於第4條、第7條至第8條均增加「制式
    或非制式」之構成要件，亦即不分制式或非制式，凡屬第7
    條所列各類槍枝型式之槍枝，有殺傷力者，概依第7條規定
    處罰。據此，被告本案所為持有改造手槍之犯行，於修正前
    係犯槍砲彈藥刀械管制條例第8條第4項之罪，修正後則係犯
    槍砲彈藥刀械管制條例第7條第4項之罪，其刑罰顯較修正前
    規定為重。是修正後之規定並未較有利於被告，依刑法第2
    條第1項前段規定，本案此部分自應適用被告行為時即修正
    前槍砲彈藥刀械管制條例第8條第4項之規定論處。至被告所
    犯非法持有子彈罪部分，因此次條文並未修正，自應適用現
    行第12條第4項之規定，而無庸為新舊法比較。
三、是核被告所為，係犯修正前槍砲彈藥刀械管制條例第8條第4
    項之非法持有可發射子彈具殺傷力之槍枝罪、槍砲彈藥刀械
    管制條例第12條第4項之非法持有子彈罪。又按非法持有槍
    砲彈藥刀械等違禁物，所侵害者為社會法益，如所持有客體
    之種類相同（如同為手槍，或同為子彈者），縱令同種類之
    客體有數個（如數枝手槍、數顆子彈），仍為單純1罪，不
    發生想像競合犯之問題；若同時持有2不相同種類之客體（
    如同時持有手槍及子彈），則為1行為觸犯數罪名之想像上
    競合犯（最高法院82年度台上字第5303號判決、103年台上
    字第602號刑事判決意旨參照）。是本案被告雖同時持有40
    顆具殺傷力子彈，揆諸前開說明，仍應論以單純1罪；其同
    時持有改造手槍1支及上開40顆具殺傷力子彈部分，屬1行為
    觸犯數罪名，為想像競合犯，應依刑法第55條之規定，從一
    重論以修正前槍砲彈藥刀械管制條例第8條第4項之非法持有
    可發射子彈具殺傷力之槍枝罪。
四、又查被告前於104年間因違反毒品危害防制條例案件，經本
    院以104年簡字2488號判決判處有期徒刑2月確定，於105年1
    月20日易科罰金執行完畢等情，有其臺灣高等法院被告前案
    紀錄表在卷可稽。是被告本案自109年4月初某日至同年5月3
    0日遭查獲止持有上開槍、彈之犯行，係於受徒刑之執行完
    畢後5年內故意再犯有期徒刑以上之罪，為累犯，應依刑法
    第47條第1項之規定，加重其刑。至司法院釋字第775號解釋
    ，依解釋文及理由之意旨，係指構成累犯者，不分情節，一
    律加重最低本刑，於不符合刑法第59條所定要件之情形下，
    致生行為人所受之刑罰超過其所應負擔罪責之個案，不符罪
    刑相當原則、比例原則。於此範圍內，在修正前，為避免發
    生上述罪刑不相當之情形，法院就該個案應裁量是否加重最
    低本刑；依此，該解釋係指個案應量處最低法定刑、又無法
    適用刑法第59條在內減輕規定之情形，法院應依此解釋意旨
    裁量不予加重最低本刑（最高法院108年度台上字第338號判
    決意旨參照）。查本件依被告構成累犯及犯罪之情節，要無
    上開情事，自仍有累犯加重其刑規定之適用，附此敘明。至
    被告及辯護人雖以：本案為被告首件違反槍砲彈藥刀械管制
    條例案件，被告係為了防身而購買本案槍、彈，但從未使用
    ，後來覺得不需要擁有槍、彈，卻因交通違規遭警查扣而錯
    失自首機會等情，認被告犯罪情狀顯可憫恕，請求依刑法第
    59條酌量減輕被告刑責。惟本院審酌被告依其一般智識經驗
    ，對於持有具殺傷力之非制式手槍及子彈40顆，對他人人身
    安全及社會秩序維護所造成潛在之危害至鉅等情，應知之甚
    詳，竟仍持有本案槍、彈，並將此等物品藏放於其所駕駛之
    自小客車上，至其因交通違規遭警攔查始為警查獲，依被告
    犯罪之手段、目的、動機等情狀，實難認其本件犯行，有何
    客觀上足以引起一般同情或宣告法定最低刑度猶嫌過重之情
    ，是要無刑法第59條規定之適用，被告及辯護人此部分之主
    張，並無可採，併此敘明。
五、爰審酌被告明知槍枝、子彈對他人之身體、生命構成威脅，
    對社會治安造成潛在之危險，為我國法令所明文禁止非法持
    有、製造，並為治安機關嚴加查緝之對象，竟仍非法持有本
    案改造手槍1支及子彈40顆，其所為實有不該；惟念被告犯
    後坦承犯行，態度尚可，併考量其本件所持有之槍、彈種類
    及數量、持有期間長短等犯罪情狀，兼衡其智識程度，及其
    於本院審理中自陳現從事橡膠業工作、月薪約10萬元，未婚
    、須扶養母親、姊姊及姊姊小孩之家庭經濟生活狀況，及其
    所呈之商業登記抄本、診斷證明書資料等一切情狀，量處如
    主文所示之刑，並就併科罰金之部分諭知如易服勞役之折算
    標準，以資警懲。
六、沒收
（一）扣案之非制式手槍1支（含彈匣1個，槍枝管制編號：0000
      000000號），經鑑定認為具殺傷力等情，有前開內政部警
      政署刑事警察局109年7月21日刑鑑字第1090061327號鑑定
      書1份在卷可稽（見偵卷第49至54頁），此依槍砲彈藥刀
      械管制條例之規定，為非經主管機關許可不得持有之物，
      屬違禁物，爰依刑法第38條第1項之規定，宣告沒收。
（二）至扣案之非制式子彈18顆（由金屬彈殼組合直徑約8.8mm
      金屬彈頭而成）、非制式子彈16顆（由口徑9mm制式空包
      彈組合直徑約9.0mm金屬彈頭而成）及制式子彈6顆（口徑
      9x19mm），均因試射鑑定而用罄等情，有前開鑑定書及內
      政部警政署刑事警察局109年12月31日刑鑑字第109802409
      6號函(見本院卷第83至85頁)各1份在卷可佐，此等扣案物
      均已失子彈之結構及性能，不具違禁物之性質，且欠缺刑
      法上之重要性，爰均不予宣告沒收。另扣案之非制式子彈
      8顆（由金屬彈殼組合直徑約8.8mm金屬彈頭而成），均無
      法擊發、認不具殺傷力等情，亦有前開鑑定書及內政部警
      政署刑事警察局109年12月31日刑鑑字第1098024096號函
      各1份在卷可參，均難認屬違禁物，爰亦均不予宣告沒收
      ，併此敘明。
據上論斷，應依刑事訴訟法第299條第1項前段，修正前槍砲彈藥
刀械管制條例第8條第4項，槍砲彈藥刀械管制條例第12條第1項
、第4項，刑法第2條第1項前段、第11條前段、第47條第1項、第
42條第3項前段、第55條、第38條第1項，刑法施行法第1條之1第
1項，判決如主文。
本案經檢察官蔡宜玲提起公訴，檢察官陳冠霖到庭執行職務。
中　　華　　民　　國　　110 　年　　5 　　月　　19　　日
                  刑事第一庭  審判長法  官  林臻嫺
                                    法  官  高俊珊
                                    法  官  陳  薇
以上正本證明與原本無異。
如不服本判決應於收受本判決後20日內向本院提出上訴書狀，並
應敘述具體理由。其未敘述上訴理由者，應於上訴期間屆滿後20
日內向本院補提理由書狀（均須按他造當事人之人數附繕本）「
切勿逕送上級法院」。 
　　　　　　　　　　　　　　　　　　書記官　詹淳涵
中　　華　　民　　國　　110 　年　　5 　　月　　19　　日
　　　　　　　　　　　　　　　　　 
附錄本案論罪科刑法條：
修正前槍砲彈藥刀械管制條例第8條第4項
未經許可，持有、寄藏或意圖販賣而陳列第1 項所列槍枝者，處
3 年以上10年以下有期徒刑，併科新臺幣7 百萬元以下罰金。
　
槍砲彈藥刀械管制條例第12條第4項
未經許可，持有、寄藏或意圖販賣而陳列子彈者，處5年以下有
期徒刑，併科新臺幣300萬元以下罰金。